【裁判字號】    97,台上,5169
【裁判日期】    971016
【裁判案由】    常業詐欺等罪
【裁判全文】
最高法院刑事判決            九十七年度台上字第五一六九號
上  訴  人  甲○○
            乙○○
            丙○○
                    1號
上 列一 人
選任辯護人  吳臺雄  律師
上  訴  人  丁○○
            戊○○
            己○○
            庚○○
            辛○○
            壬○○
上列上訴人等因常業詐欺等罪案件，不服台灣高等法院高雄分院
中華民國九十七年七月四日第二審判決（九十七年度上訴字第一
一九號，起訴案號：台灣高雄地方法院檢察署九十五年度偵字第
一八二九一號、九十六年度偵字第五八九七號、第九０三九號、
第一一八八八號），提起上訴，本院判決如下：
    主  文
上訴駁回。
    理  由
一、甲○○常業詐欺，壬○○、丁○○常業竊盜及丙○○、辛○
○、戊○○、庚○○、己○○等部分：
按刑事訴訟法第三百七十七條規定：上訴於第三審法院，非以判
決違背法令為理由，不得為之；是提起第三審上訴，應以原判決
違背法令為理由，係屬法定要件；如果上訴理由書狀並未依據卷
內訴訟資料，具體指摘原判決不適用何種法則或如何適用不當，
或所指摘原判決違法情事，顯與法律規定得為第三審上訴理由之
違法情形不相適合時，均應認其上訴為違背法律上之程式，予以
駁回。本件原判決撤銷第一審就上訴人甲○○、丙○○、丁○○
、壬○○連續加重竊盜及辛○○、戊○○、己○○、庚○○等部
分所為之科刑判決，改判分別依牽連犯，從一重論處甲○○共同
常業詐欺（累犯）罪刑（處有期徒刑九年，應於刑之執行完畢或
赦免後，令入勞動場所強制工作三年）、丙○○常業竊盜（累犯
）罪刑（處有期徒刑七年，應於刑之執行前，令入勞動場所強制
工作三年；原判決另論處丙○○意圖為自己不法之所有，以不正
之方法由自動付款設備取得他人之物罪刑部分，經丙○○提起第
三審上訴後，業據其撤回上訴確定，見原審卷第三宗第二二０頁
、第二二一頁；第一審論處丙○○帶兇器竊盜未遂部分，提起
第二審上訴後撤回確定）、壬○○共同常業竊盜（累犯）罪刑（
處有期徒刑二年二月）、丁○○共同常業竊盜罪刑（處有期徒刑
四年六月；應於刑之執行前，令入勞動場所強制工作三年）、辛
○○共同常業贓物罪刑（處有期徒刑一年六月，減為有期徒刑九
月）、戊○○、庚○○、己○○共同常業詐欺罪刑（戊○○處有
期徒刑二年四月、庚○○處有期徒刑一年六月，減為有期徒刑九
月、己○○處有期徒刑一年四月，減為有期徒刑八月；至於原判
決另論處甲○○意圖為自己不法之所有，以不正之方法由自動付
款設備取得他人之物及壬○○、丁○○攜帶兇器竊盜等部分，屬
不得上訴於第三審之罪，另從程序上駁回，詳如後述）。甲○○
就其常業詐欺部分之上訴意旨略稱：（一）甲○○一再辯稱：伊
僅係代為傳達收受竊贓信用卡之時間、地點而已，其餘行為甲○
○均未參與等語，而原判決附表七扣押物品清冊所示盜刷信用卡
所使用之物品、統一發票及簽帳單的保管人均為戊○○，該等物
品又係在戊○○處搜得扣案，如甲○○係以自己犯罪之意思盜刷
各該信用卡之人，為何統一發票及簽帳單等物皆係在戊○○處扣
得﹖原判決遽爾採納戊○○顯有瑕疵之供述，作為判決之基礎，
有應於審判期日調查之證據未予調查之違法。（二）甲○○一再
辯稱：未與乙○○、丁○○共同實行原判決附表一編號十一、十
二、十三、三十之竊盜犯行等語，而乙○○於第一審亦為相同之
供述，原判決未說明不採納甲○○上開辯解之理由，自屬理由不
備。（三）依原判決認定之事實，該判決附表一編號十一、十二
、十三、三十、三六、四四、四五、四七所示之八次犯行，係甲
○○分別於民國九十五年五月二十七日、六月十二日、六月二十
三日、六月二十五日、六月二十八日所犯，則甲○○於三個月期
間內僅作案六天，比例非高，甲○○辯稱非賴竊盜維生等語，顯
非無據，原判決未說明不採納甲○○上開辯解之理由，有理由不
備之違法。（四）與戊○○配合之百貨公司專櫃人員，應屬幫助
犯，未經檢察官提起公訴，此即係對甲○○有利之證據，原審
未予調查，對甲○○不公。丙○○之上訴意旨略稱：（一）依原
判決附表二編號３－１至３－８及４－１至４－３所載，該十次
盜刷信用卡者為庚○○，並非己○○，原判決理由說明：「本院
（指原審，下同）審酌被害人吳玉如失竊信用卡之時，丙○○適
在該處附近，而被害人吳玉如失竊之信用卡遭人盜刷之前，丙○
○與甲○○聯絡之後，戊○○亦與甲○○聯絡，之後，戊○○再
聯絡辛○○、己○○，且被害人之信用卡遭人盜刷之前，戊○○
即與己○○聯絡，己○○使用之行動電話發受話之基地台位置即
在盜刷地點附近，旋被害人吳玉如失竊之信用卡即遭人盜刷，足
見丙○○即係竊取被害人吳玉如置於車內皮包之信用卡，並將竊
得之信用卡交付戊○○指派之辛○○之人，洵堪認定」、「本院
審酌被害人鄭忠正失竊財物之時，丙○○適在該處附近，而被害
人鄭忠正失竊之信用卡遭人盜刷之前，丙○○與甲○○聯絡之後
，甲○○即與戊○○聯絡，之後，戊○○再聯絡己○○，且被害
人鄭忠正之信用卡遭人盜刷之前，己○○復與戊○○聯絡，其使
用之行動電話發受話之基地台位置即在盜刷地點附近，旋被害人
鄭忠正失竊之信用卡即遭人盜刷，足見丙○○即係竊取被害人鄭
忠正置於車內之信用卡，並將竊得之信用卡交付戊○○之人，洵
堪認定」，顯屬理由矛盾。（二）原判決附表二編號５－１係鄭
珮玉署名之信用卡簽帳單，並非陳秀月、蔡怡蘭信用卡遭人盜刷
之信用卡簽帳單；原判決理由說明：「被害人陳秀月、蔡怡蘭於
九十五年五月十九日十二時五十五分許，發覺其在高雄市前鎮區
○○○路六八八號『金銀島購物中心』停車場遭人偷竊置於車內
之財物（含信用卡，實際失竊時間應為同日十二時二十九分許）
．而其二人失竊之信用卡在高雄市遠東百貨（高雄市苓雅區○○
○路二一號）遭人盜刷第一筆之時間分別為九十五年五月十九日
十三時七分、同日十三時十四分許（即附表二編號７－１、６－
１部分），此經被害人陳秀月、蔡怡蘭分別於九十五年五月十九
日、九十五年七月二十一日警詢時陳述明確，亦有附表二編號５
－１之信用卡簽帳單附卷可證」，有理由矛盾之違法。（三）卷
附0000000000號行動電話於九十五年六月三日十時五
十九分五十二秒撥打0000000000號行動電話時，其基
地台係在屏東縣屏東市○○路二六一號四樓，於九十五年六月二
十一日十二時五十九分五十二秒，並無上揭行動電話之通聯紀錄
；原判決理由記載：「丙○○於九十五年六月二十一日十二時五
十九分五十二秒許，使用0000000000號行動電話與甲
○○使用之0000000000號行動電話聯絡，彼時其發受
話之基地台位置在屏東縣屏東市○○路二六一號四樓，在被害人
許克俊失竊信用卡之地點附近」，亦屬理由矛盾。（四）依原判
決附表一編號四六所載，丙○○係於九十五年六月二十六日十六
時許，在屏東縣泰武鄉萬安村親水公園停車場內，竊取徐素錦置
於其自用小客車內之信用卡一張；此與其理由說明：「丙○○於
九十五年六月二十六日十四時十四分二十一秒許，使用0000
000000號行動電話與甲○○使用之0000000000
號行動電話聯絡，彼時其發受話之基地台位置在屏東縣內埔鄉○
○路一０七巷一號七樓，在被害人徐素錦失竊信用卡之地點附近
」，顯然不符。（五）甲○○、辛○○、戊○○於警詢係分別供
稱：「陳聰別之信用卡，是丙○○要我聯絡接卡的」（甲○○部
分）、「陳聰別之信用卡，是戊○○指示我跟甲○○拿的」（辛
○○部分）、「邱梅與陳聰別之信用卡，是我叫辛○○向甲○○
拿的」（戊○○部分）。則原判決理由記載：「本院審酌被害人
陳聰別及其妻邱梅失竊信用卡之時，丙○○適在該處附近，而被
害人陳聰別及其妻邱梅之信用卡失竊之後，丙○○旋與甲○○聯
絡，甲○○再與辛○○聯絡，上開信用卡為警查獲之時，分別在
戊○○、庚○○身上，足見丙○○即係竊取被害人陳聰別及其妻
邱梅置於車內之信用卡，並將竊得之信用卡交付戊○○指派之辛
○○，洵堪認定」，顯屬證據上理由矛盾。（六）原判決附表二
編號３－７記載之刷卡金額「１６４００」，與卷附簽帳單記載
「１８４００」不符；附表二編號Ｅ－５記載之刷卡金額「６２
１０」與卷附簽帳單內記載之「６１２０」迥異，均屬採證違法
。壬○○就其常業竊盜部分之上訴意旨略稱：（一）原判決附表
一編號二九、三一、三四、三七、四三、四八、五四所示七件竊
盜犯行，均係九十五年五、六月間所犯，壬○○於其他時間，並
無竊盜行為，若壬○○係賴竊盜維生，何以如此﹖原判決認壬○
○係因經濟壓力始行竊，並以其有七次竊盜行為，即論以常業竊
盜罪名，自屬違法。（二）原判決事實認定：壬○○以六角板手
或螺絲起子為行竊工具，並以撬壞車門鎖之方式，進入車內行竊
；其主文亦僅論壬○○以常業竊盜或攜帶兇器竊盜罪名，詎其理
由竟記載：「壬○○常業竊盜及盜領存款之犯行明確」，顯屬理
由矛盾。丁○○就其常業竊盜部分之上訴意旨略稱：（一）丁○
○為本件竊盜行為後，刑法第三百二十二條常業竊盜罪之規定已
經廢止，而常業竊盜罪之法定本刑為一年以上七年以下有期徒刑
，顯較普通竊盜罪之五年以下有期徒刑為重，且第一審係以連續
結夥三人以上攜帶兇器竊盜罪名，判處丁○○有期徒刑四年六月
，與原判決量處之刑度相同，則原判決依舊法論處丁○○罪刑，
並非有利於丁○○，依新舊法比較，本件仍以連續犯之規定對丁
○○為有利，原判決適用不利於丁○○之常業竊盜罪規定，有適
用法則不當之違法。（二）丁○○於原審祇供認有原判決附表一
編號四、五、二八、四一、五三等五件竊盜犯行，原判決理由說
明：「丁○○所為附表一（指原判決）編號三、四、五、七、十
六、十七、二一、二三、二八、三二、三三、四一、五三等竊盜
犯行，除據丁○○於警詢、偵查、原審（指第一審）及本院（指
原審）審理時坦承不諱」，顯有證據上理由矛盾之違法。又丁○
○一再辯稱：「我並沒有為附表一編號十一、十二、十三、三十
、三十六之竊盜犯行，我從來沒有跟甲○○一起行竊」，乙○○
、甲○○自警詢時起亦供稱：上開案件丁○○並未參與等語，原
判決未說明不予採納之理由，自屬理由不備。（三）依檢察官起
訴書所載，其並無原判決附表一所示之犯罪事實，丁○○於第一
審準備程序，不可能坦承有附表一編號三、四、五、七、十一、
十二、十三、十六、十七、二一、二三、二八、三十、三二、三
三、三六、四一、五三等竊盜犯行，丁○○之原審選任辯護人於
原審準備程序已提出爭執，原審就此未為調查，即遽認丁○○就
上開犯罪事實均已坦承，有證據調查未盡之違法。（四）丁○○
前未有竊盜前科，本次犯罪全係因甲○○慫恿而參與，每次犯罪
所得僅在新台幣（下同）一千元至數千元之間，而參與竊盜行為
之次數僅五次，並非原判決所認定之十七次，顯非賴竊盜維生，
原判決論以常業竊盜罪名，並諭知強制工作，有判決不適用法則
之違法。辛○○之上訴意旨略稱：（一）依信用卡遭盜刷之各該
被害人及被害銀行職員之供述，僅能證明各該被害人之信用卡遭
竊取及經人盜刷等事實，渠等既不知究係何人竊取，更遑論知悉
渠等失竊之信用卡係由何人收受及事後交付予何人，渠等之供述
，不足以證明辛○○有收受竊贓信用卡之犯罪事實，則本件除辛
○○與本案其他共同被告之自白外，並無積極證據足以證明辛○
○與本案其他共同被告之自白確與事實相符，原審就此未予究明
，即為辛○○有罪之判斷，有證據調查未盡及理由不備之違法。
（二）辛○○於警詢係供稱：「按照計程車跳表計費，從四百到
一千五百元之間，有時候沒有盜刷成功，就沒有收費」、「差不
多一萬五千元（指共計得到之報酬）」、「若沒有盜刷成功，就
沒有錢，有成功每盜刷一萬元，他會給我五百元」，就此與戊○
○供稱：「如盜刷商品金額有一萬元，商品約六成之價錢賣出後
，盜刷人分得一成，另我與接卡人共分一成」、「我們是以盜刷
之總數五分之一抽成，如盜刷一萬元，我們分得二千元，再由五
人平分」，相互對照，則辛○○收受贓物可獲利若干﹖究係五百
元抑或四百元﹖均非無疑；凡此關係辛○○是否係賴此維生，原
判決未予審認、調查，而以辛○○之自白與收受贓物之次數，即
推認其每次盜刷一萬元可獲利五百元，並據之認定辛○○係賴此
維生，顯係以擬制推測之方法認定事實，有證據調查未盡及理由
不備之違法。戊○○之上訴意旨略稱：（一）原判決附表二編號
２１－３與２１－４之盜刷時間，僅相隔二分鐘、附表二編號２
１－８與２１－１０、編號２２－３與２２－４、編號３０－３
與３０－５、編號３４－１與３４－２、編號１９－９與１９－
６之盜刷時間均祇相距三分鐘、編號２４－２與２４－３、編號
３０－１與３０－２、編號３５－１與３５－２、編號２０－７
與２０－３，其間盜刷時間均相距不過一分鐘、編號４５－２、
４５－６、４５－８三次盜刷時間分別相隔三分鐘或二分鐘、附
表二編號２９－３與２９－４、編號１９－４與１９－１０之盜
刷時間，均係完全相同、附表三編號Ｄ－２、Ｄ－３、Ｄ－４三
次盜刷時間分別相隔二分鐘或四分鐘，而上開時間之盜刷地點或
為遠東百貨公司，或為太平洋百貨公司、大立伊勢丹百貨公司、
漢神名店百貨公司、新光三越百貨公司、家樂福大賣場等，其間
相隔數百公尺至數公里不等，原判決竟認定均係戊○○、庚○○
或己○○單獨一人前往盜刷信用卡，顯有不適用證據法則之違法
。（二）依信用卡遭盜刷之各該被害人及被害銀行職員之供述，
僅能證明各該被害人之信用卡遭竊取及經人盜刷等事實，渠等既
不知究係何人竊取，更遑論知悉渠等失竊之信用卡係由何人持以
盜刷，渠等之供述，不足以證明戊○○有盜刷信用卡及常業詐欺
之犯罪事實，則本件除戊○○與本案其他共同被告之自白外，並
無積極證據足以證明戊○○與本案其他共同被告之自白確與事實
相符，原審就此未予究明，即為不利於戊○○之判斷，有證據調
查未盡及理由不備之違法。（三）扣案簽帳單究係何人偽簽，原
審未送請專業機關作筆跡鑑定，自屬證據調查未盡。庚○○之上
訴意旨略稱：（一）原判決附表二編號２１－３與２１－４之盜
刷時間，僅相隔二分鐘、附表二編號２１－８與２１－１０、編
號２２－３與２２－４、編號３０－３與３０－５、編號３４－
１與３４－２之盜刷時間均祇相距三分鐘、編號２４－２與２４
－３、編號３０－１與３０－２，其間盜刷時間均相距不過一分
鐘、附表二編號２９－３與２９－４之盜刷時間完全相同、附表
三編號Ｄ－２、Ｄ－３、Ｄ－４三次盜刷時間分別相隔二分鐘或
四分鐘，而上開時間之盜刷地點或為遠東百貨公司，或為太平洋
百貨公司、大立伊勢丹百貨公司、漢神名店百貨公司、新光三越
百貨公司、家樂福大賣場等，其間相隔數百公尺至數公里不等，
原判決竟認定均係庚○○、戊○○或己○○單獨一人前往盜刷信
用卡，顯有不適用證據法則之違法。（二）依信用卡遭盜刷之各
該被害人及被害銀行職員之供述，僅能證明各該被害人之信用卡
遭竊取及經人盜刷等事實，渠等既不知究係何人竊取，更遑論知
悉渠等失竊之信用卡係由何人持之盜刷，渠等之供述，不足以證
明庚○○有盜刷信用卡及常業詐欺之犯罪事實，則本件除庚○○
與本案其他共同被告之自白外，並無積極證據，足以證明庚○○
與本案其他共同被告之自白確與事實相符，原審就此未予究明，
即為不利於庚○○之判斷，有證據調查未盡及理由不備之違法。
（三）扣案簽帳單究係何人偽簽，原審未送請專業機關作筆跡鑑
定，自屬證據調查未盡。己○○之上訴意旨略稱：（一）附表二
編號１９－９與１９－６之盜刷信用卡時間，其間僅相隔三分鐘
、附表二編號３５－１、３５－２之盜刷時間僅相距一分鐘、附
表二編號４５－２、４５－６、４５－８三次盜刷時間分別相隔
三分鐘或二分鐘、附表二編號２０－７、２０－３之盜刷時間相
距僅一分鐘、附表二編號１９－４、１９－１０二筆盜刷之時間
更是完全相同，而上開時間之盜刷地點或為遠東百貨公司，或為
太平洋百貨公司、大立伊勢丹百貨公司、漢神名店百貨公司、新
光三越百貨公司、家樂福大賣場，其間相隔數百公尺至數公里不
等，原判決竟認定均係己○○、戊○○或庚○○單獨一人前往盜
刷信用卡，顯有不適用證據法則之違法。（二）依信用卡遭盜刷
之各該被害人及被害銀行職員之供述，僅能證明各該被害人之信
用卡遭竊取及經人盜刷等事實，渠等既不知究係何人竊取，更遑
論知悉渠等失竊之信用卡係由何人持之盜刷，渠等之供述，不足
以證明己○○有盜刷信用卡及常業詐欺等犯罪事實，則本件除己
○○與本案其他共同被告之自白外，並無積極證據足以證明己○
○與本案其他共同被告之自白確與事實相符，原審就此未予究明
，即為不利於己○○之判斷，有證據調查未盡及理由不備之違法
。（三）扣案簽帳單究係何人偽簽，原審未送請專業機關作筆跡
鑑定，自屬證據調查未盡各等語。
惟查：原判決綜合卷內證據資料並依憑調查證據之結果，認定甲
○○、戊○○、庚○○、己○○分別有其事實欄所載之常業詐欺
（均含與之有牽連犯關係之其他部分）犯行、丙○○、壬○○、
丁○○分別有其事實欄所載之常業竊盜及辛○○有其事實欄認定
之常業贓物犯行，已於理由內分別詳敘其調查證據之結果及取捨
證據認定之理由。並就甲○○辯稱：伊對於戊○○、庚○○、周
逸材、己○○等人之盜刷行為，僅應構成幫助犯等語；丁○○辯
稱：伊沒有實行原判決附表一編號十一、十二、十三、三十、三
六所示之竊盜行為，從來沒有跟甲○○一起行竊云云；丙○○否
認犯行，辯稱：伊於九十五年三月十四日始服刑完畢出監，並沒
有犯原判決附表一編號六、八、九、十、十四、十五、十九、二
十、二十二、二十五、二十六、二十七、三十五、三十八、三十
九、四十、四十二、四十六、五十所示之竊盜行為及附表一編號
３５－１之盜領存款行為等語；認均非可採，一一予以指駁。復
說明援引作為判決基礎之證據資料，均具有證據能力所憑之理由
（見原判決正本第十二頁第十八行至第十六頁第二四行）。另又
綜合卷內證據資料，說明認定甲○○、丙○○、壬○○、丁○○
、辛○○、戊○○、庚○○、己○○等人均屬常業犯所憑之證據
及其認定之理由。再依憑新舊法規定，於理由內說明：「甲○○
等人行為後，原刑法第三百二十二條、第三百四十條、第三百五
十條有關常業犯之規定，均已刪除，因本件被告等人犯罪之時間
係在刑法第三百二十二條、第三百四十條、第三百五十條廢止以
前，而當時該三罪，其法定本刑分別為一年以上七年以下有期徒
刑、一年以上七年以下有期徒刑、六月以上五年以下有期徒刑，
嗣上述三法條廢止後，應將所犯之各該罪（刑法第三百二十一條
第一項法定本刑為六月以上五年以下有期徒刑，刑法第三百三十
九條第一項法定本刑為五年以下有期徒刑、刑法第三百四十九條
第一項法定本刑為三年以下有期徒刑、刑法第三百四十九條第二
項法定本刑為五年以下有期徒刑）分論併罰，合併計算其法定最
高本刑，甲○○等人各次犯行，若分論併罰，均較原常業犯之法
定刑為重，以舊法較有利於甲○○、乙○○、丁○○、丙○○、
壬○○、戊○○、辛○○、庚○○、己○○」。從形式上觀察，
原判決並無不適用法則、適用法則不當、證據調查未盡、理由不
備、理由矛盾、採證違背證據法則等違背法令之情形。甲○○上
訴意旨（一）、（二）、（三）；丙○○上訴意旨（五）；壬○
○上訴意旨（一）；丁○○上訴意旨（一）、（四）；辛○○上
訴意旨（一）、（二）；戊○○上訴意旨（二）；庚○○上訴意
旨（二）及己○○上訴意旨（二）均置原判決事實欄明確認定及
理由內已詳予說明之事項於不顧，或猶執原判決已詳予指駁之渠
等於原審否認犯罪的辯解，指摘原判決理由不備；或以共同被告
間相互供述之些微歧異，任指為理由矛盾；或執原判決於法無違
之新舊法比較適用，指摘其適用法則不當；或就原審無違於證據
法則之證據能力或證明力之論斷，逕指為違法；或就事實審法院
採證認事及證據證明力自由判斷職權之合法行使，再為單純事實
上爭執，俱非合法之第三審上訴理由。至於與戊○○等人配合之
百貨公司專櫃人員，是否係本件常業詐欺、行使偽造私文書等罪
之幫助犯，乃該等案外人應否擔負刑責之問題，與甲○○應論處
之罪刑，並無影響，更與甲○○之利益無關。甲○○上訴意旨（
四）執此指摘原判決違法，殊屬誤會。再者原判決理由記載：「
本院（指原審，下同）審酌被害人吳玉如失竊信用卡之時，丙○
○適在該處附近，而被害人吳玉如失竊之信用卡遭人盜刷之前，
丙○○與甲○○聯絡之後，戊○○亦與甲○○聯絡，之後，戊○
○再聯絡辛○○、己○○，且被害人之信用卡遭人盜刷之前，戊
○○即與己○○聯絡，己○○使用之行動電話發受話之基地台位
置即在盜刷地點附近，旋被害人吳玉如失竊之信用卡即遭人盜刷
，足見丙○○即係竊取被害人吳玉如置於車內皮包之信用卡，並
將竊得之信用卡交付戊○○指派之辛○○，洵堪認定」、「本院
審酌被害人鄭忠正失竊財物之時，丙○○適在該處附近，而被害
人鄭忠正失竊之信用卡遭人盜刷之前，丙○○與甲○○聯絡之後
，甲○○即與戊○○聯絡，之後，戊○○再聯絡己○○，且被害
人鄭忠正之信用卡遭人盜刷之前，己○○復與戊○○聯絡，其使
用之行動電話發受話之基地台位置即在盜刷地點附近，旋被害人
鄭忠正失竊之信用卡即遭人盜刷，足見丙○○即係竊取被害人鄭
忠正置於車內之信用卡，並將竊得之信用卡交付戊○○，洵堪認
定」，僅在說明丙○○竊得系爭信用卡後對外以行動電話通聯之
情況及各該信用卡之移轉情形，非謂持該等信用卡盜刷之人即係
與戊○○以行動電話通聯之己○○，此與其附表二編號３－１至
３－８及４－１至４－３所載（即庚○○係持竊贓信用卡實行盜
刷行為之人），並無矛盾。況且於上開時間盜刷信用卡之人，無
論係庚○○抑或己○○，均無從動搖原判決就丙○○常業竊盜部
分所為之事實認定，此既於丙○○之判決結果顯無影響，亦難執
為其提起第三審上訴之適法理由。丙○○上訴意旨（一）執此指
摘原判決理由矛盾，顯不足以辨識原判決關於丙○○部分，已具
備違背法令之形式要件。而依原判決理由說明：「被害人陳秀月
、蔡怡蘭於九十五年五月十九日十二時五十五分許，發覺其在高
雄市前鎮區○○○路六八八號『金銀島購物中心』停車場遭人偷
竊置於車內之財物（含信用卡，實際失竊時間應為同日十二時二
十九分許），而其二人失竊之信用卡在高雄市遠東百貨（高雄市
苓雅區○○○路二一號）遭人盜刷第一筆之時間分別為九十五年
五月十九日十三時七分、同日十三時十四分許（即附表二編號７
－１、６－１部分），此經被害人陳秀月、蔡怡蘭分別於九十五
年五月十九日、九十五年七月二十一日警詢時陳述明確」，顯係
認定被害人陳秀月、蔡怡蘭遭竊及信用卡被盜刷部分，其事實詳
如附表二編號７－１、６－１所示，而該附表之記載亦係如此，
則其理由內就此部分另記載：「亦有附表二編號５－１之信用卡
簽帳單附卷可證」，乃顯然於判決結果無影響之誤繕，並非理由
矛盾。另依原判決理由說明：「被害人許克俊於九十五年六月三
日十時三十分許，將其所有之自用小客車停放在屏東市○○路一
八八號『家樂福大賣場』三樓停車場，翌日發覺遭人偷竊其置於
車內之提款卡、信用卡及其妻廖曉雯之提款卡（實際失竊時間應
為六月三日十時五十九分許），而其二人失竊之信用卡分別在高
雄市新光三越百貨（高雄市前鎮區○○○路二一三號）、高雄市
太平洋崇光百貨遭人盜刷第一筆之時間為九十五年六月三日十二
時十一分許、九十五年六月三日十二時十二分許（即附表二編號
８－１、９－１部分），此經被害人許克俊於九十五年六月五日
警詢時陳述明確，亦有附表二編號８－１、９－１之信用卡簽帳
單附卷可證」，乃意指丙○○竊取許克俊信用卡及交予周逸材、
庚○○等人盜刷之時間均係九十五年六月三日，而觀諸其附表二
編號８－１、９－１之記載亦係如此，則其理由內另說明：「丙
○○於九十五年六月二十一日十二時五十九分五十二秒許，使用
0000000000號行動電話與甲○○使用之000000
0000號行動電話聯絡，彼時其發受話之基地台位置在屏東縣
屏東市○○路二六一號四樓，在被害人許克俊失竊信用卡之地點
附近」，顯係就通聯時間之誤繕（即將九十五年六月三日誤載為
同月二十一日），於丙○○常業竊盜部分之判決結果，顯無影響
。又依原判決理由說明：「被害人徐素錦於九十五年六月二十六
日十四時許，前往屏東縣泰武鄉萬安村親水公園旅遊，事後發覺
其所有置於自用小客車內之信用卡一張遭人竊取（實際失竊時間
應為六月二十六日十四時十四分許），其失竊之信用卡分別在高
雄市遠東百貨（高雄市苓雅區○○○路二一號）、高雄市太平洋
崇光百貨（高雄市前鎮區○○○路二一五號）遭人盜刷之時間為
九十五年六月二十六日十五時三十九分許、同日十五時四十分許
（即附表二編號１５－１、１５－２部分），此經被害人徐素錦
於九十五年六月三十日警詢時陳述明確，亦有附表二編號１５－
１、１５－２之信用卡簽帳單一紙附卷可證。而丙○○於九十五
年六月二十六日十四時十四分二十一秒許，使用0000000
000號行動電話與甲○○使用之0000000000號行動
電話聯絡，彼時其發受話之基地台位置在屏東縣內埔鄉○○路一
０七巷一號七樓，在被害人徐素錦失竊信用卡之地點附近」，顯
意指丙○○竊取徐素錦信用卡之時間係九十五年六月二十六日十
四時許；原判決附表一編號四六記載：丙○○係九十六年六月二
十六日十六時許，在屏東縣泰武鄉萬安村親水公園停車場內，竊
取徐素錦置於其自用小客車內之信用卡一張等語，亦屬於判決結
果顯無影響之犯罪時間誤載。又原判決附表二編號３－７記載之
刷卡金額「１６４００」，與卷附簽帳單記載之「１８４００」
以及附表二編號Ｅ－５記載之刷卡金額「６２１０」與卷附簽帳
單內記載之「６１２０」，縱令均非相同，惟此亦係於判決結果
顯無影響之文字誤繕，均非理由矛盾，依刑事訴訟法第三百八十
條規定，俱難執為提起第三審上訴之適法理由。丙○○上訴意旨
（二）、（三）、（四）、（六）分別執此指摘原判決理由矛盾
，尚非合法之第三審上訴理由。至於依原判決之事實認定及理由
說明，壬○○所為祇分別構成常業竊盜或攜帶兇器竊盜等罪名，
而其主文諭知亦係如此，則其理由記載：「壬○○常業竊盜及盜
領存款之犯行明確」，顯屬於判決結果無影響之文字贅載，依刑
事訴訟法第三百八十條規定，要難執為提起第三審上訴之適法理
由。壬○○上訴意旨（二）執此指摘原判決理由矛盾，自非合法
。又丁○○於原審祇供認有原判決附表一編號四、五、二八、四
一、五三等五件竊盜犯行，原判決理由說明：「丁○○所為附表
一（指原判決）編號三、四、五、七、十六、十七、二一、二三
、二八、三二、三三、四一、五三等竊盜犯行，除據丁○○於警
詢、偵查、原審（指第一審）及本院（指原審）審理時坦承不諱
」，雖與卷內證據資料之內容不符，惟丁○○於警詢及偵查中均
供認其有原判決所認定之犯罪事實，於第一審復先後供稱：「我
知道我們錯了，在市刑大都有承認我們的罪刑（行）」、「（問
：對檢察官起訴之犯罪事實，是否認罪﹖）同前答辯」（見第一
審卷第二宗第五九頁、第一一八頁、第二六二頁）；則除去原判
決記載之丁○○原審供述，本件仍應為同一事實認定，此項證據
上理由矛盾之違法，既無從推翻原判決所認定之丁○○犯罪事實
，即於判決結果顯無影響，依刑事訴訟法第三百八十條規定，要
難執為提起第三審上訴之適法理由。丁○○上訴意旨（二）執此
為提起第三審上訴之理由，尚非適法。再依檢察官起訴書所載，
丁○○如原判決附表一編號三、四、五、七、十一、十二、十三
、十六、十七、二一、二三、二八、三十、三二、三三、三六、
四一、五三等竊盜犯行，乃分別列為起訴書附表一編號五、六、
七、十一、十五、十六、十七、二十、二一、二五、二八、三三
、三五、三七、三八、四一、四六、五九，其間祇是編號不同而
已，第一審法院受命法官或審判長，以檢察官起訴之上開事實訊
問丁○○，並依憑丁○○先後供稱：「我知道我們錯了，在市刑
大都有承認我們的罪刑（行）」、「（問：對檢察官起訴之犯罪
事實，是否認罪﹖）同前答辯」（見第一審卷第二宗第五九頁、
第一一八頁、第二六二頁）；認定丁○○於第一審就檢察官起訴
之上揭犯罪事實坦承不諱，與卷內第一審筆錄之記載，並無牴觸
。丁○○上訴意旨（三）執此指摘原審證據調查未盡，尚非依據
卷內資料而為主張之合法第三審上訴理由。另依原判決事實認定
及理由說明，乃認定戊○○、甲○○、辛○○、庚○○、己○○
、周逸材等人，就其附表二、附表三、附表三之一等犯罪事實，
依渠等參與時期及程度，分別有犯意聯絡及行為分擔，均應論以
共同正犯（各行為人參與之犯罪事實，詳如原判決附表二、附表
三、附表三之一所示）；而共同正犯於彼此犯意聯絡之範圍內，
就他共犯所為之行為，本應同負其責。則依原判決附表二、附表
三所記載盜刷各該被害人信用卡之時間，雖有相隔僅一至四分鐘
不等，依盜刷地點研判，不可能係由同一人實行之情形；惟原審
審判長於審判期日就戊○○、庚○○、己○○第一審認定之犯罪
事實為訊問，並逐一提示及告以要旨時，渠等均答稱：「承認犯
罪」（見原審卷第二宗第二五三頁至第二五五頁）；從而原判決
附表二編號２１－３、２１－４、２１－８、２１－１０、２２
－３、２２－４、３０－３、３０－５、３４－１、３４－２、
１９－９、１９－６、２４－２、２４－３、３０－１、３０－
２、３５－１、３５－２、２０－７、２０－３、４５－２、４
５－６、４５－８、２９－３、２９－４、１９－４、１９－１
０及附表三編號Ｄ－２、Ｄ－３、Ｄ－４等部分所認定實際實行
盜刷行為之人，縱令與事實不符，惟該部分行為亦應係與其有犯
意聯絡之其他正犯所為，戊○○、庚○○、己○○就該等共同正
犯於犯意聯絡範圍內之行為，仍應共同負責，此部分事實之誤認
，顯不足以動搖原判決所確認之犯罪事實，於戊○○、庚○○、
己○○等人之判決結果，尚無影響，依刑事訴訟法第三百八十條
規定，要難執為提起第三審上訴之適法理由。戊○○上訴意旨（
一）、庚○○上訴意旨（一）、己○○上訴意旨（一）分別執以
指摘原判決採證違背證據法則各等語，均顯與法律規定得為第三
審上訴理由之違法情形不相適合。又原審審判長於審判期日就戊
○○、庚○○、己○○之犯罪事實為訊問前，詢問渠等：「尚有
何證據請求調查﹖」，均答稱：「無」（見原審卷第二宗第二五
０頁），戊○○上訴意旨（三）、庚○○上訴意旨（三）、己○
○上訴意旨（三）至法律審之本院，始又均執原審未將扣案之簽
帳單上筆跡送請專業機關鑑定等語，指摘原審證據調查未盡，俱
非依據卷內資料而為主張。綜上所論，甲○○就原判決關於常業
詐欺（含與之有牽連犯關係之其他部分）、壬○○、丁○○就原
判決關於常業竊盜等部分及辛○○、戊○○、庚○○、己○○之
上訴，俱屬違背法律上之程式，均予駁回。
二、甲○○、乙○○意圖為自己不法之所有，以不正之方法由自
動付款設備取得他人之物、壬○○、丁○○攜帶兇器竊盜等部分
：
按「最重本刑三年以下有期徒刑、拘役或專科罰金之罪、刑法第
三百二十條、第三百二十一條之竊盜罪，經第二審判決者，不得
上訴於第三審法院」，為刑事訴訟法第三百七十六條第一款、第
二款所明定。原判決撤銷第一審判決改依刑法第三百三十九條之
二第一項規定，論處甲○○、乙○○意圖為自己不法之所有，以
不正之方法由自動付款設備取得他人之物罪刑部分，經查刑法第
三百三十九條之二第一項之法定本刑為三年以下有期徒刑、拘役
或一萬元以下罰金，屬刑事訴訟法第三百七十六條第一款所列之
罪；另原判決撤銷第一審判決改論處壬○○、丁○○攜帶兇器竊
盜部分，係依刑法第三百二十一條第一項第三款規定論處罪刑，
核屬刑事訴訟法第三百七十六條第二款所列之罪；該等部分既經
第二審判決，自均不得上訴於第三審法院，甲○○、乙○○、壬
○○、丁○○竟仍分別就此等部分提起上訴，皆為法所不許，俱
予駁回。
三、乙○○常業竊盜部分：
查第三審上訴書狀，應敘述上訴之理由，其未敘述者，得於提起
上訴後十日內補提理由書於原審法院，已逾上述期間，而於第三
審法院未判決前仍未提出上訴理由書狀者，第三審法院應以判決
駁回之，刑事訴訟法第三百八十二條第一項、第三百九十五條後
段規定甚明。上訴人乙○○因常業竊盜案件，不服原審判決，於
九十七年七月二十一日提出上訴書狀，僅載明：「上訴理由請容
後補陳」，並未敘述上訴理由，迄今逾期已久，於本院判決前仍
未提出，揆諸上開法條規定，其關於常業竊盜部分之上訴，自非
合法，予以駁回。
據上論結，應依刑事訴訟法第三百九十五條，判決如主文。
中    華    民    國  九十七  年    十    月   十六   日
                      最高法院刑事第八庭
                          審判長法官  林  永  茂
                                法官  吳  昆  仁
                                法官  蘇  振  堂
                                法官  蕭  仰  歸
                                法官  林  立  華
      本件正本證明與原本無異
                                      書  記  官
中    華    民    國  九十七  年    十    月  二十二  日
                                                    Ｍ


司法院資訊處製作；財團法人民間司法改革基金會備份。
